臺灣高等法院刑事判決　　　　　　　　　　　　　九十一年度上訴字第三六三五號
　　上　訴　人　臺灣基隆地方法院檢察署檢察官
　　被　　　告　丙○○　男　六.
　　輔　佐　人　乙○○　女　三.
　　即被告之
右列上訴人，因被告誣告案件，不服臺灣基隆地方法院九十一年度訴字第三００號，
中華民國九十一年九月三十日第一審判決（起訴案號：臺灣基隆地方法院檢察署九十
一年度偵字第一四０二號）提起上訴，本院判決如左：
    主  文
上訴駁回。
    理  由
一、公訴意旨略以：被告丙○○與告訴人甲○○素有怨隙，被告丙○○明知民國九十
    年一月十五日中午十二時許，在台北縣瑞芳鎮○○路南新公車站附近，因其酒後
    欲找告訴人甲○○麻煩，與告訴人甲○○發生拉扯，被告丙○○欲推告訴人甲○
    ○之際，因告訴人甲○○閃避，致被告丙○○因重心不穩而向前撲倒，且絆到芒
    草致跌落高約六、七十公分之下階道分岔道路，頭部撞及排水溝之水泥蓋而受傷
    ，竟意圖使告訴人甲○○受刑事處分，於九十年一月十八日，向台北縣警察局瑞
    芳分局金瓜石派出所警員馬昌宏提出請求偵辦告訴人甲○○持磚頭傷害罪嫌之告
    訴，因認被告涉犯刑法第一百六十九條第一項之誣告罪嫌云云。
二、公訴人認被告涉有前揭罪嫌，無非係以右揭事實業據告訴人甲○○指訴綦詳，且
    告訴人涉嫌傷害案件，業經法院判決無罪確定，此有本院九十年度上易字第四一
    七五號判決書可佐，為其主要論據。
三、訊據被告丙○○固坦承其有對告訴人甲○○提出刑事傷害告訴，惟堅決否認其有
    誣告之犯行，辯稱：我是於前揭時地為告訴人之土壓到我水管之事找告訴人理論
    ，而遭告訴人打傷，並非自己跌倒受傷，且我受傷倒地後即無知覺，不知發生何
    事，醒來時人已在醫院，但我所受之傷勢嚴重及現場共有三處血跡，當時應是遭
    告訴人持物重擊並有搬移位置，只是未能積極蒐集證據，法院才會判告訴人無罪
    ，但並不代表告訴人無罪，我確實被告訴人所打，所提告訴實在，我沒有誣告等
    語。
四、按犯罪事實應依證據認定之，無證據不得推定其犯罪事實，刑事訴訟法第一百五
    十四條定有明文。故認定被告有罪之事實應憑證據；如未能發現相當之證據，或
    證據不足以證明，自不能以推測或擬制之方法，以為裁判之基礎；且認定事實所
    憑之證據，其為訴訟上之證明，須達於通常一般人均不致有所懷疑，而得確信其
    為事實之程度者，始得據為有罪之認定；倘其證明尚未達到此一程度，而有合理
    之懷疑存在時，尚難為有罪之認定基礎；苟積極證據不足為不利於被告事實之認
    定時，即應為有利於被告之認定，更不必有何有利之證據；亦即如無確切之積極
    證據，足以證明犯罪事實，即令被告不能為有利之反證，亦不能遽論以罪責（最
    高法院三十年上字第八一六號、四十年台上八六號、七十六年台上字第四九八六
    號判例參照）。次按刑法第一百六十九條第一項之誣告罪，係以行為人意圖他人
    受刑事或懲戒處分，向該管公務員誣告者，始克當之。所稱「誣告」即虛構事實
    ，進而申告而言，又所謂虛構事實，係指明知無此事實，而故意捏造者而言，是
    如若出於誤信、誤解、誤認或懷疑有此事實，以致不能證明其所訴之事實為真實
    ，縱被訴人不負刑責而告訴人本缺乏誣告之故意，亦難成立誣告罪名（最高法院
    四十四年臺上字第八九二號判例意旨參照）。即其所申告之事實，並非完全出於
    憑空捏造，或尚非全然無因，而只因缺乏積極證明，致受誣告人不受追訴處罰者
    ，亦難遽以誣告論罪（最高法院四十三年臺上字第二五一號判例意旨參照）。
五、經查：被告與告訴人於上開時、地因水管糾紛，而與告訴人發生口角爭執，並互
    推拉扯之事實已為告訴人於原審偵審中所是認，且證人陳添福於原審審理時亦證
    述：被告與告訴人遇到後，我看見二人用手推來推去，也有拉扯，有聽見他們互
    相口角，結果看見被告從上面跌到下面馬路，何原因跌倒沒看見，只見到他倒在
    路邊等語（見原審九十一年七月二日訊問筆錄）；另證人即至現場處理之員警馬
    昌宏於原審證稱：到現場時我看到甲○○、陳添福及被告，當時被告是仰躺在地
    面，頭上有流血，被告見到我和另一位警員時有向我們投訴，他用台語說「甲○
    ○打他」，但沒有訴說過程，意識不是很清楚，在替被告制作警訊筆錄時，一開
    始被告陳述不是很清楚，但很明確提到甲○○打他，但如何打他，他不是很清楚
    描述，最後才稱甲○○是用磚塊毆打他等語（原審九十一年八月二十九日訊問筆
    錄參照），且被告於九十一年一月十五日十三時十六分由消防局救護車送至財團
    法人台灣區煤礦礦工福利委員會瑞芳醫院診治時，經該醫院醫師檢視被告意識有
    意識不清現象，其右上額有九公分深部撕裂傷，右眼臉上下共三處各約四公分撕
    裂傷，頸椎劇痛等症狀，其自述受人毆打致傷等情，此復有上開瑞芳醫院九十一
    年七月十日曠福瑞字第九一００二三號函及病歷資料各一份附卷可稽。以被告當
    時受傷非輕之情狀觀之，告訴人於本院陳稱：當天我沒有打被告，他要打我，我
    閃開，他因而跌倒受傷云云，是否可信，甚有可疑。可見被告對告訴人甲○○提
    出傷害告訴，係事出有因，具有合理之推理，並非捏造事實可比。
    被告所辯：告訴人確有出手推倒伊、持磚塊毆打伊等情，尚非全然無據，至被告
    對告訴人提出傷害告訴，縱然對部分事實張大其詞，亦難遽指被告有何誣告之故
    意。綜上而觀，公訴人所指被告誣告之證據資料，尚未至任何人均無可置疑之地
    步，仍有有利被告之合理可疑存在，在無客觀方法以排除此項合理可疑，且積極
    證據不足為不利被告事實之認定，仍應為有利被告之事實認定。準此，自不應以
    被告對告訴人所提出之傷害告訴案件業經法院判決無罪確定為由，遽認被告有誣
    告之犯行。此外，復查無其他積極證據足以證明被告有被訴之誣告犯行，揆諸前
    揭說明，其被訴誣告犯罪應屬不能證明，原審以不能證明被告犯罪，諭知被告丙
    ○○無罪，經核並無不合，檢察官上訴意旨仍認被告應構成犯罪，指摘原判決不
    當，為無理由，應予駁回。
六、據上論斷，應依刑事訴訟法第三百六十八條，判決如主文。
本案經檢察官周誠南到庭執行職務。
中      華      民      國    九十一    年     十二     月    二十四    日
                              臺灣高等法院刑事第二庭
                                  審判長法  官  蔡 長 溪
                                        法  官  林 俊 益
                                        法  官  楊 貴 志
右正本證明與原本無異。
如不服本判決應於收受送達後十日內向本院提出上訴書狀，其未敘述上訴之理由者並
得於提起上訴後十日內向本院補提理由書（均須按他造當事人之人數附繕本）。
                                        書記官  胡    儀
中      華      民      國    九十一    年     十二     月    二十四    日
